臺灣桃園地方法院交通事件裁定　　　　　　　　　　九十一年度交聲字第一七五號
　　原處分機關　交通部公路局新竹區監理所桃園監理站
　　異　議　人　甲○○
　　即受處分人
右列受處分人因違反道路交通管理處罰條例案件，對於原處分機關交通部公路局新竹
區監理所桃園監理站九十一年三月二十二日所為之處分（原處分案號：桃監裁五字第
裁五二字第ＡＢＷ八三八九二六號），聲明異議，本院裁定如左：
    主  文
原處分撤銷。
甲○○汽車駕駛人，駕駛汽車經測試檢定酒精濃度超過規定標準，處罰鍰新台幣壹萬
陸仟元，並吊扣駕駛執照壹年。
    理  由
一、異議意旨略以：異議人甲○○因上班工作之故，於民國九十年十二月十日凌晨一
    時三十分許，駕駛其ＣＫ－二八０八號自小客車至台北市○○街、康定路附近後
    ，將車停放在該處人行道上。嗣於當日上午六時許，異議人下班後，因服用啤酒
    不敢駕駛，乃聯絡友人前來代為駕車接送，並至上址停車處，坐在車上等待友人
    前來。當日上午六時三十分許，因異議人車輛擋住前方停放之不詳車輛出入，異
    議人遂將自小客車原地迴轉掉頭，以讓該不詳車輛通行。詎舉發員警竟以異議人
    酒後駕車為由，於測得異議人呼氣中酒精所含濃度達零點四九ＭＧ／Ｌ後，予以
    舉發；並經原處分機關交通部公路局新竹區監理所桃園監理站據以裁決處異議人
    罰鍰新台幣（下同）三萬六千元，並吊扣駕駛執照十二個月。然異議人並未將Ｃ
    Ｋ－二八０八號自小客車駛下人行道，僅將該車原地迴轉掉頭，方便前車出入而
    已，應非駕駛行為；從而原處分機關之裁決顯有違誤，為此聲明異議云云。
二、經查：
（一）本件員警舉發異議人違規時，異議人住所為桃園縣楊梅鎮○○路○段八十五巷
      二十四號五樓，有舉發違規通知單附卷可稽。依此，原處分機關自有管轄權，
      先予敘明。
（二）異議人在本院審理時自承：我有（駕車）迴轉，但是沒有下人行道等語，核與
      證人即舉發員警王琪瑋到庭證稱：我正在臨檢另一輛車，是我同事看到異議人
      把車子轉向掉頭，我看到她走過去上車，車子本來是靜止，後來她發動原地迴
      轉，她的車沒有下人行道等語，及證人警員曾建平證稱：我們看到她上車，等
      到車子發動起步，我們就走過去把她攔下來，她的車大概動一步左右的距離就
      停下來，她在我們值勤的十字路口的對角處，我過馬路要再過馬路（攔檢她）
      時，她車子就停下來，（取締時）她在講電話等語，均屬相符。又異議人經警
      測試其呼氣中所含酒精濃度結果，並達零點四九ＭＧ／Ｌ，已超過法定標準，
      則有其酒精測試值一份附卷可稽。
（三）異議人辯稱：我的車擋住別人的車，當時是要讓前車通行，所以要移車，我當
      時有打電話請朋友來幫我移車等語，並提出模擬當日車輛停放之現場照片為證
      。經查：證人吳劍煌到庭陳稱：當天早上七點左右，我在康定路二十五巷十六
      號賣早餐，我的鄰居說他是異議人的朋友，（異議人請他幫忙移車），但他不
      會開車，請我去幫異議人移車，我就幫他把車移到停車格，當時車在紅磚道上
      等語，與異議人所辯請人代為移車等語，大致相符。又經提示現場照片予證人
      曾建平辨認異議人當日停車位置結果，雖與異議人所指位置有一、二公尺之出
      入，惟不論證人或異議人所指之停車位置，均係停放在峨嵋街、康定路附近之
      紅磚人行道上，停車處旁邊植有行道樹，停車位置與行道樹間約僅有一普通自
      小客車車寬，以車輛進出需有較車身略寬之空間而言，該處寬度確實不足，亦
      可佐證異議人前開所辯；需讓前車通行等語，並非杜撰。佐以異議人在發動車
      輛原地迴轉掉頭後，迄取締員警曾建平自對角路口經過二次紅綠燈，前來盤查
      時為止，其間有相當餘裕，可供異議人駕車離開，乃異議人均未將車駛離，仍
      在原地與友人通電，亦無其他駕駛動作。應可認異議人此部分所辯屬實。
（四）綜上，本件異議人係因其自小客車阻住前方停放之不詳車輛進出，而在酒醉狀
      態下，駕車原地迴轉掉頭，以讓他車通行，可堪認定。
三、按交通法庭認為聲明異議雖無理由而原處分不當或違法者，應以裁定將原處分經
    聲明異議部分撤銷，並自為裁定，道路交通案件處理辦法第二十條訂有明文。次
    按汽車駕駛人駕駛汽車，經測試檢定酒精濃度超過規定標準時，處新台幣一萬五
    千元以上六萬元以下罰鍰，並當場禁止其駕駛及吊扣其駕駛執照一年，道路交通
    管理處罰條例第三十五條第一項第一款亦有明文。而汽機車於現代社會作為交通
    工具，能有效節省兩地來往之時間、精神，便利之處不容否認，惟正因其速度甚
    快，駕駛人操作稍有不慎，肇事輕則毀物傷身，重則奪人性命，其潛在風險亦不
    可忽視，故有種種交通規則限制駕駛人之駕駛行為，以在上開利弊得失間求得平
    衡，至於酒醉駕車，因駕駛人受酒精影響，不論判斷力、車輛掌控能力或個人反
    應，均大幅減弱，無端提高其他用路人車之風險，故世界各國，無不嚴格禁止酒
    後駕車，即是此意。由是觀之，異議人前開於酒醉狀態下，在人行道上迴車之行
    為，迴車本身屬於駕駛，應無疑義，而人行道係公用道路之一部分，在其上駕車
    ，對該處可能之行人仍造成影響，則異議人經測試結果，其酒精濃度超過法定標
    準，依上說明，既增加其他用路人之潛在危險，自應處罰。至於異議人所辯：其
    動機僅在讓行他車，且行駛之時間、距離均甚短暫等語，縱然屬實，亦僅係違規
    情節輕重之問題，並非可得免責之理由，其異議理由尚難採取。原處分據此裁罰
    異議人罰鍰三萬元，並吊扣駕照一年，雖非無見，惟本件駕駛之距離、時間均甚
    短暫，可認違規情節尚屬輕微，就罰鍰部分似嫌過重。從而，異議意旨雖無理由
    ，然原處分既有前開可議，自應由本院予以撤銷改判。爰裁定如主文。
據上論斷，應依道路交通案件處理辦法第二十條，裁定如主文。
中        華        民        國    九十一    年    九    月    九      日
                                    臺灣桃園地方法院交通法庭
                                        法  官     陳彥宏
右正本證明與原本無異。
如不服本裁定，應於裁定送達後五日內向本院提出抗告狀。
                                        書記官     翁其良
中        華        民        國    九十一   年     九   月    二十四  日
